臺灣臺北地方法院民事判決
　　　　　　　　　　　　　　　　  110年度北小字第259號
原        告  周信佑  



被        告  楊宗霖  
兼訴訟代理人  王佩琪  
上列當事人間請求侵權行為損害賠償事件，本院於民國110年9月
13日言詞辯論終結，判決如下：
    主      文
原告之訴駁回。
訴訟費用新臺幣壹仟元由原告負擔。
    事實及理由
壹、程序方面：
    按訴狀送達後，原告不得將原訴變更或追加他訴，但擴張或
    減縮應受判決事項之聲明，不在此限。民事訴訟法第255條
    第1項第3款定有明文。查原告起訴時訴之聲明原為：「被告
    應給付原告新臺幣（下同）49萬1,500元，及自起訴狀送達
    之日起至清償日止，按週年利率5%計算之利息。」（見本院
    卷第11頁），嗣於民國109年12月22日具狀變更訴之聲明為
    ：「被告應給付原告10萬元，及自起訴狀送達之日起至清償
    日止，按週年利率5%計算之利息。」（見本院卷第59頁），
    核屬減縮應受判決事項之聲明，與前揭規定相符，應予准許
    。
貳、實體方面：
一、原告起訴主張：被告於109年9月14日下午5時50分許，將車
    輛（下稱系爭汽車）停放於臺北市○○區○○街00號前之黃色網
    狀線及紅線上，影響原告行車視線及安全，原告遂要求被告
    將車輛駛離，惟遭被告王佩琪辱以4次「神經病」等不雅言
    語（下稱系爭言語），又遭被告楊宗霖抓住原告騎乘之機車
    （下稱系爭機車）後視鏡（下稱系爭後視鏡），限制原告行
    動自由，並對原告為吐口水之行為，造成原告身心受創，須
    持續追蹤觀察，故被告自應賠償原告10萬元（包含：醫療費
    用1,500元及精神慰撫金9萬8,500元），爰依民法侵權行為
    法律關係提起本件訴訟等語。並聲明：被告應給付原告10萬
    元，及自起訴狀送達之日起至清償日止，按週年利率5%計算
    之利息。
二、被告則以：被告楊宗霖並未朝原告吐口水，被告楊宗霖係因
    原告不斷大聲咆哮、暴力拍打、挑釁及滋事在先，被告楊宗
    霖始大聲回話、身體自然向前傾。又被告王佩琪於事發時，
    是站立於汽車副駕駛座旁，或開車門拿取物品並說話藉此安
    撫嬰兒受驚嚇之情緒，行車紀錄器收錄之聲音為被告王佩琪
    於行車紀錄器旁之自言自語，並未污辱或當面指罵原告。另
    原告應提出其主張之兼職收入減少之證明，且原告所提之三
    軍總醫院診斷證明書，其病名為疑似適應障礙症，開立時間
    為109年10月29日；臺北總醫院診斷證明書，其病名為腸躁
    症、膽囊息肉，為慢性病，均與本件無因果關係。此外，原
    告亦曾另與托嬰中心其他家長發生停車糾紛等語，資為抗辯
    。並聲明：原告之訴駁回。
三、經查，原告於109年9月14日21時30分向臺北市政府警察局中
    正第二分局廈門街派出所以妨害自由案類報案，並於109年9
    月17日及109年10月29日至三軍總醫院國軍臺北門診中心附
    設民眾診療服務處看診。又原告前以被告楊宗霖對其吐口水
    、被告王佩琪對其為系爭言語而涉犯公然侮辱乙節，業經臺
    灣臺北地方檢察署（下稱臺北地檢署）檢察官以109年度偵
    字第31739號為不起訴處分（下稱系爭不起訴處分）等情，
    此有臺北市政府警察局中正第二分局廈門街派出所受理刑事
    案件報案三聯單（下稱報案三聯單）、醫療費用明細收據、
    診斷證明書及系爭不起訴處分書在卷可稽（見本院卷第15至
    19頁、第173至176頁），且為兩造所不爭執，均堪信為真實
    。
四、得心證之理由：
（一）按因故意或過失，不法侵害他人之權利者，負損害賠償責
      任。民法第184條第1項前段定有明文。又當事人主張有利
      於己之事實者，就其事實有舉證之責任。其因侵權行為所
      生之損害賠償請求權，以行為人有故意或過失不法侵害他
      人之權利為成立要件；倘行為人否認有故意或過失，即應
      由請求人就此利己之事實舉證證明；若請求人先不能舉證
      以證實自己主張之事實為真實，則行為人就其抗辯事實即
      令不能舉證，或所舉證據尚有疵累，亦應駁回請求人之請
      求。另刑法第309條之公然侮辱罪，乃指行為人於不特定
      人或多數人得以共見共聞之場合，以粗鄙之言語、舉動、
      文字、圖畫侮辱或為其他輕蔑他人人格之一切行為，惟侮
      辱罪之構成，除行為人客觀上之言語內涵與侮辱之概念相
      當外，尚須參酌被害人、在場聞者之認知，依社會一般觀
      念為綜合判斷，以認定行為人是否具有妨害他人名譽之故
      意。
（二）原告主張被告楊宗霖對其吐口水、被告王佩琪對其為系爭
      言語，致原告身心受創，須持續追蹤觀察云云，並提出報
      案三聯單及診斷證明書為憑（見本院卷第15頁及第19頁）
      ，惟為被告所否認，被告楊宗霖辯稱其僅係因大聲說話，
      身體自然向前傾；被告王佩琪辯稱行車紀錄器收錄之聲音
      為被告王佩琪於行車紀錄器旁之自言自語，並未污辱或當
      面指罵原告等語。經查：
　 1、本院當庭勘驗事故發生時之廈門街14巷監視器畫面顯示：
      「【檔名：00000000_17h40m_ch16_944×480×8】勘驗結果
      ：(7：16)原告及其小孩自畫面左下方出現。(7：24)原告
      小孩站立於系爭機車前腳踏板位置，原告則騎上系爭機車
      準備離開廈門街14巷。(7：32)原告將系爭機車自停車格
      向後倒退準備向右轉，此時被告楊宗霖自畫面左下方出現
      ，伸出右手指向原告。(7：33)原告騎乘系爭機車向右前
      方移動欲離開廈門街14巷，被告楊宗霖則將右手放置於系
      爭機車車頭上欲阻止原告離開並與原告發生爭執。(7：40
      )被告楊宗霖將右手自系爭機車車頭移開後，復將右手放
      置於系爭後視鏡上…(7：44)原告將戴於其口鼻處之口罩脫
      至下巴位置並持續與被告楊宗霖爭執。被告楊宗霖的手則
      持續在右後視鏡上。(7：55)被告楊宗霖與原告持續爭執
      ，此時被告楊宗霖臉部突然向前較為靠近原告臉部又後退
      。(7：57)被告楊宗霖於爭吵過程中右手鬆開系爭後視鏡
      ，此時原告太太自畫面中間下方移動至系爭機車左前方。
      (8：01)被告楊宗霖臉部再次向前較為朝向原告臉部又後
      退。(8：06)原告將口罩戴回口鼻處。(8：12)原告右手抬
      起揮動，被告楊宗霖再次伸出右手抓住系爭後視鏡。(8：
      20)原告跨下系爭機車，此時被告楊宗霖右手鬆開系爭後
      視鏡。(8：38)被告楊宗霖往畫面左下方移動，並自畫面
      左下方消失…」等情，此有勘驗筆錄在卷可稽（見本院卷
      第171至172頁），而上開畫面中僅見被告楊宗霖因與原告
      就停車糾紛發生爭執，並於爭執過程中較為貼近原告，尚
      難認定有刻意朝向原告臉部噴口水之情形。
　 2、又參以本院當庭勘驗事故發生時被告之行車紀錄器畫面顯
      示：「【檔名：原證（一）行車紀錄器2（MEG檔）】勘驗
      結果：（0：00至0：18）被告王佩琪：『不哭不哭…』（畫
      面中傳出小孩哭聲），被告楊宗霖自系爭機車左前方走向
      系爭機車後方後，原告將系爭機車牽至廈門街14巷巷內。
      (0：28)原告及其小孩自巷內走出並轉向畫面右側，於畫
      面右側消失。(0：34)被告王佩琪：『他要舉證阿，這一個
      禮拜停多少次。』(0：38)被告楊宗霖自系爭汽車前方往系
      爭汽車右側移動，並消失於畫面右側。（0：42至0：51）
      原告：『停在紅線上，每次這樣子…一直影響大家視線，會
      不會太…（聲音不明）』被告王佩琪：『神經病，神經病…（
      聲音不明），好～不哭不哭…』(0：58)被告楊宗霖自畫面右
      側出現並往畫面左側移動，消失於畫面左側。此時被告王
      佩琪說：『ㄒ一ㄠ欸。』（1：01至1：10）被告楊宗霖：『來
      ，那個。』被告王佩琪：『什麼？』原告：『我一定告你。』
      被告楊宗霖：「那個鑰匙給我。』(1：10-14)原告及其小
      孩自畫面右側出現後，原告以左手指向系爭汽車右前方說
      ：『…（聲音不清）…等你。』，並右轉進入廈門街14巷。此
      時被告王佩琪說：『真的沒有汽坐…（聲音不明）。』（此
      時畫面傳出關門聲）(1：21)被告楊宗霖自畫面左側出現
      並移動至系爭汽車前方。(1：30)被告楊宗霖舉起右手指
      向廈門街14巷巷內，並往巷內走去，阻止原告騎乘系爭機
      車離開並與原告發生爭執。（1：31至2：00）因為錄音無
      法辨識，兩造同意不記載。(2：15)被告楊宗霖與原告持
      續於巷內爭執，此時畫面傳出被告王佩琪說：『不要動，
      不要動。』(2：35)畫面傳出拍打聲及小孩哭聲。…」等情
      ，此有勘驗筆錄在卷可稽（見本院卷第169至170頁），內
      容雖有收錄到被告王佩琪於畫面時間0：42至0：51間說「
      神經病」2次，然由被告王佩琪說出「神經病」時，原告
      已自畫面右側消失，且被告王佩琪係位於系爭汽車之副駕
      駛座位置，而原告並未與其發生爭執，顯見被告王佩琪並
      非於原告面前發聲，且音量甚小，尚不足使在場不特定之
      人聽聞，進而對原告產生負面之評價，況原告之系爭言語
      亦經臺北地檢署檢察官偵查終結，認定被告王佩琪所為之
      系爭言語與刑法上公然侮辱罪之構成要件不符，而為系爭
      不起訴處分在案。從而，原告主張被告楊宗霖有對其吐口
      水及被告王佩琪對伊辱罵系爭言語已不法侵害其名譽，被
      告應負連帶賠償之責，均屬無據。
五、綜上所述，原告依據民法侵權行為法律關係請求被告連帶賠
    償10萬元，及自起訴狀送達翌日起至清償日止，按週年利率
    5%計算之利息，為無理由，應予駁回。
六、本件事證已臻明確，兩造其餘攻擊防禦方法及舉證，核與本
    件判決結果無影響，爰不另予一一論述，併此敘明。
七、訴訟費用負擔之依據：民事訴訟法第78條。　　
中　　華　　民　　國　　110 　年　　9 　　月　　30　　日
                  臺北簡易庭  法  官  陳家淳
以上正本證明與原本無異。
如不服本判決，須以違背法令為理由，於判決送達後20日內向本
庭（臺北市○○○路0段000巷0號）提出上訴狀。（須按他造當事人
之人數附繕本）。如委任律師提起上訴者，應一併繳納上訴審裁
判費。
中　　華　　民　　國　　110 　年　　10　　月　　6 　　日
                              書記官  蘇炫綺
計   算   書
項        目             金  額（新臺幣）         備  註
第一審裁判費             1,000元
合        計             1,000元
附錄：
一、民事訴訟法第436條之24第2項：
    對於小額程序之第一審裁判上訴或抗告，非以其違背法令為
    理由，不得為之。
二、民事訴訟法第436條之25：
    上訴狀內應記載上訴理由，表明下列各款事項：
    (一)原判決所違背之法令及其具體內容。
    (二)依訴訟資料可認為原判決有違背法令之具體事實。
三、民事訴訟法第436條之32第2項:
    第438條至第445條、第448條至第450條、第454條、第455條
    、第459條、第462條、第463條、第468條、第469條第1款至
    第5款、第471條至第473條及第475條第1項之規定，於小額
    事件之上訴程序準用之。